臺灣臺中地方法院刑事判決　　　　　　　96年度易字第1591號
公　訴　人　臺灣台中地方法院檢察署檢察官
被　　　告　丁○○
上列被告因詐欺案件，經檢察官提起公訴（九十五年度偵字第一
二九三六號），本院判決如下：
    主    文
丁○○無罪。
    理    由
一、公訴意旨略以：被告丁○○明知任何人均可租用行動電話門
    號，且可推知現今社會詐欺集團用以向被害人施行詐術之聯
    絡電話，均是使用以他人名義租用之電話，以掩飾犯行及躲
    避警方之偵查，而可預見如將其所租用之行動電話門號交予
    他人使用，極易被利用為與財產有關之犯罪工具，竟仍基於
    縱若其行動電話門號被利用作為遂行他人詐欺取財之行為使
    用，亦不違背其本意之幫助犯意，於民國九十四年八月二十
    八日，申請0000000000號（起訴書誤載為000
    0000000號）預付卡電話門號後約一、二週內某日，
    在臺中市○○路及臺中港路口之「時尚ＰＵＢ」內，將該門
    號之ＳＩＭ卡以不詳之代價交付給真實姓名、年籍不詳，綽
    號「阿志」之成年人，而「阿志」再將該門號交付給詐騙集
    團之成員使用。嗣該集團成員取得上開門號後，即於九十四
    年十月三十一日十一時許，基於意圖為自己不法所有之犯意
    ，以電話向被害人乙○○自稱係「誠信會計事務所」之員工
    ，佯稱：其於沃爾瑪生活精品館舉辦之摸彩活動中抽中四獎
    ，獎金新臺幣（下同）八十八萬元，惟必須要先付律師見證
    等費用後，始能領取獎金為由，致被害人乙○○陷於錯誤，
    於九十四年十月三十一日十二時許，依其在電話中之指示，
    前往桃園縣桃園市國泰世華銀行匯款八萬元、五萬元，至指
    定之帳戶內。嗣被害人乙○○發覺有異，始知受騙，經報警
    循線查獲上情。因認被告所為，係犯刑法第三十條第一項、
    第三百三十九條第一項之幫助詐欺取財罪嫌等語。
二、按犯罪事實應依證據認定之，無證據不得認定犯罪事實；不
    能證明被告犯罪者，應諭知無罪之判決，刑事訴訟法第一百
    五十四條第二項及第三百零一條第一項，分別定有明文。次
    按認定不利於被告之事實，須依積極證據，苟積極證據不足
    為不利於被告事實之認定時，即應為有利於被告之認定，更
    不必有何有利之證據；又事實之認定，應憑證據，如未能發
    現相當證據，或證據不足以證明，自不能以推測或擬制之方
    法，以為裁判基礎；至刑事訴訟法上所謂認定犯罪事實之積
    極證據，係指適合於被告犯罪事實之認定之積極證據而言，
    雖不以直接證據為限，間接證據亦包括在內；然而無論直接
    或間接證據，其為訴訟上之證明，須於通常一般之人均不致
    有所懷疑，而得確信其為真實之程度者，始得據為有罪之認
    定，倘其證明尚未達到此一程度，而有合理之懷疑存在時，
    致使無從形成有罪之確信，根據「罪證有疑，利於被告」之
    證據法則，即不得遽為不利被告之認定（最高法院三十年上
    字第八一六號、二十九年上字第三一○五號、四十年臺上字
    第八六號及七十六年臺上字第四九八六號判例意旨參照）。
    另按刑事訴訟法第一百六十一條已於九十一年二月八日修正
    公布，修正後同條第一項規定：檢察官就被告犯罪事實，應
    負舉證責任，並指出證明之方法。因此，檢察官對於起訴之
    犯罪事實，應負提出證據及說服之實質舉證責任。倘其所提
    出之證據，不足為被告有罪之積極證明，或其闡明之證明方
    法，無從說服法官以形成被告有罪之心證，基於無罪推定之
    原則，自應為被告無罪判決之諭知（最高法院九十二年度臺
    上字第一二八號判例參照），合先說明。
三、公訴人認被告涉有前開罪嫌，無非以證人即被害人乙○○之
    指訴，匯款執據、匯款帳戶開戶資料及交易明細等為其論據
    。訊據被告對於曾經申請前開行動電話門號一節固不否認，
    惟堅決否認有何參與詐欺之犯行，辯稱：伊是將該門號借給
    綽號「阿類」甲○○之男朋友「阿志」等語。
四、經查：
（一）程序部分
      按「刑事訴訟法第一百五十九條之五明定：「被告以外之
      人於審判外之陳述，雖不符前四條之規定，而經當事人於
      審判程序同意作為證據，法院審酌該言詞陳述或書面陳述
      作成時之情況，認為適當者，亦得為證據。」、「當事人
      、代理人或辯護人於法院調查證據時，知有第一百五十九
      條第一項不得為證據之情形，而未於言詞辯論終結前聲明
      異議者，視為有前項之同意。」，其立法理由在於傳聞證
      據未經當事人之反對詰問予以核實，乃排斥其證據能力。
      惟當事人如放棄對原供述人之反對詰問權，於審判程序表
      示同意該等傳聞證據可作為證據，此時，法院除認該傳聞
      證據欠缺適當性外，自可承認其證據能力。又當事人、代
      理人或辯護人於調查證據時，知有刑事訴訟法第一百五十
      九條第一項不得為證據之情形，卻表示「對於證據調查無
      異議」、「沒有意見」等意思，而未於言詞辯論終結前聲
      明異議者，應視為已有將該等傳聞證據採為證據之同意。
      」（詳最高法院九十四年度臺上字第二九七六號判決意旨
      ）。經查被告、檢察官於審判期日，對本案之全部證據之
      證據能力均不爭執，復於審判期日就本院提示之證據於言
      詞辯論終結前，均未就所調查之證據主張有刑事訴訟法第
      一百五十九條不得為證據之情形，且均表示「沒意見」，
      本院審酌該等證據作成時，亦無不適當之處，是參考上開
      最高法院判決要旨，應視為已有將該等傳聞之證據採為證
      據之同意，本案經調查之證據均有證據能力，合先敘明。
（二）實體部分
　１、被告於九十四年八月二十四日，向臺灣大哥大股份有限公
      司臺中自由店（下稱臺灣大哥大）申請00000000
      00號行動電話預付卡，並經核卡使用一情，為被告所不
      否認，並有臺灣大哥大法大字第○九六○四二四二四號函
      所附之臺灣大哥大基本資料查詢、預付卡申請書、申辦預
      付卡服務證件黏貼書各一件在卷足參。
　２、再被害人乙○○確於九十四年十月三十一日十一時許，接
  　　獲詐欺集團成員以0000000000號行動電話，向
    　被害人乙○○自稱係「誠信會計事務所」之員工，佯稱：
      其於沃爾瑪生活精品館舉辦之摸彩活動中抽中四獎，獎金
      八十八萬元，惟必須要先付律師見證等費用後，始能領取
      獎金為由，致被害人乙○○陷於錯誤，於九十四年十月三
      十一日十二時許，依其在電話中之指示，前往桃園縣桃園
      市國泰世華銀行匯款八萬元、五萬元，至指帳戶後，迄未
      接獲通知，方知遭詐騙等情，業據被害人乙○○於警詢中
      指訴綦詳，並有匯款單影本二張、中華郵政股份有限公司
      臺北郵局九十四年十一月二十一日北營字第○九四○九○
      五四○七號函送之陳慧玲開戶資料及交易明細一份、黃佳
      琳開戶資料及交易明細一份、通聯調閱查詢單一份。是該
      等真實姓名、年籍不詳之詐欺集團成員顯具意圖為自己不
      法所有之犯意，以前開詐術，使被害人乙○○陷於錯誤，
      而將本人之財物交付，該詐欺集團成員應係犯詐欺取財罪
      即堪認定。
　３、被告所辯申辦之上開行動電話預付卡，係幫綽號「阿類」
  　　甲○○之男朋友「阿志」申辦一情，核與證人甲○○及丙○○於本院九十六年九月七日審理時證述之情節相符，詳
      述如下：
      (1)證人甲○○證稱：「（審判長問：你是否認識在庭被告
        ？）認識，是明德女中同屆不同班的同學。（審判長問
        ：是否認識剛剛在庭的證人丙○○？）認識，是我男朋
        友。（審判長問：證人丙○○是否認識被告？）是因為
        我，他們二人才彼此認識。（審判長問：九十四年間你
        有沒有在唸書？）有。（審判長問：九十四年間證人丙○○在哪裡上班？）在時尚ＰＵＢ上班。（審判長問：
        九十四年間，你自己有沒有使用門號？）有，0000
        000000。（審判長問：0000000000門
        號是何人使用？）是我使用，也是我去申辦的。（審判
        長問：你九十四年間是否使用兩個門號？）我確定九十
        四年間我有使用0000000000的門號，但00
        00000000門號我已經忘記是何時使用。（審判
        長問：除了此二門號外，在九十四年間，你有沒有使用
        其他門號？）應該還有一支易付卡，因為用不到一個月
　　　　，所以不知道門號號碼。．．（審判長問：證人丙○○
  　　　是否有曾經打電話叫被告辦理門號給證人丙○○使用？
　　　　）有，是九十四年間的事情，幾月我不記得了，當時證
  　　　人丙○○叫我問被告可否辦理易付卡，因為當時易付卡
    　　一個人只能辦理一張，因為證人丙○○要用，要被告辦
      　一張易付卡給證人丙○○使用，我就問被告能否辦理易
        付卡給證人丙○○使用，被告說好，後來被告有去申辦
        ，辦好後，拿給我，我交給證人丙○○，我不確定我所
        使用的易付卡是否就是被告申辦的這張。．．（審判長
　　　　問：證人丙○○請你告訴被告去申辦易付卡交給證人丙○○使用，證人丙○○有沒有給被告任何利益？）沒有
  　　　。（審判長問：你如何知道？）我當時坐在被告的車上
　　　　，證人丙○○打電話過來請我向被告說請被告申辦易付
  　　　卡的事情，我忘記當時是我向被告說的或者我把電話交
    　　給被告與證人丙○○講的。」等語。
      (2)證人丙○○證稱：「（審判長問：你是否認識在庭的被
        告？）認識，是我女朋友證人甲○○的朋友，約九十四
　　　　年初透過我女朋友認識的。（審判長問：認識後，你與
  　　　被告間有無金錢往來？）沒有。（審判長問：九十四年
　　　　間你自己有沒有辦行動電話門號？）沒有。（審判長問
  　　　：你當時有沒有使用行動電話？）有，有用被告丁○○
　　　　名義申辦的行動電話門號。（審判長問：請說明為何會
  　　　使用被告名義申辦的行動電話？）門號在九十四年辦好
　　　　後，是由我女朋友證人甲○○使用，用不到一個月，就
　　　　換我使用。（審判長問：你用多久？）用一個月，那張
  　　　ＳＩＭ卡就不見了，不見後，我有打電話給被告，要被
    　　告去停掉，後來我就沒有打給他，過幾天，被告來我們
      　的中港路、五權路交岔口的時尚ＰＵＢ，在樓下有遇到
        ，他問我現在有沒有用行動電話門號，我說沒有，他就
　      問我看要不要再辦一張號碼給我用，我說不用。．．（
　　　　審判長問：《提示本院卷三五頁臺灣大哥大股份有限公
　　　　司預付卡申請書並告以要旨》當時以被告申請的門號是
　　　　否是0000000000？）好像是。（審判長問：
  　　　被告為何去申請此門號？）當初是我叫他申請給我女朋
　　　　友證人甲○○使用。（審判長問：你為何要叫被告用他
  　　　名義申請行動電話門號給證人甲○○使用？）因那時我
　　　　已經被通緝，被告丁○○、證人甲○○都不知道我被通
  　　　緝，我自己也沒有行動電話門號，而證人甲○○自己已
    　　經有行動電話門號，因為我叫被告丁○○辦的這張原先
      　的目的就是我自己要用的，被告辦好後，因為我很少遇
        到被告，所以被告就直接將行動電話00000000
        00門號拿給我女朋友即證人甲○○，證人甲○○拿到
        後有告訴我，我說我暫時還不要用，就先給證人甲○○
        使用。（審判長問：為何不叫證人甲○○或其他朋友、
        親戚申請，而是要請被告申辦門號？）當時不只叫被告
　　　　申辦而已，也有請證人甲○○的乾姐申辦，因為我被通
　　　　緝，就儘量不要用家人名義申辦的門號，我與被告不熟
 　 　　，但被告與證人甲○○熟識，所以我請被告申辦門號給
        我使用。（審判長問：你請被告辦理門號使用時，是如
        何向被告說的？）就直接請他辦門號給我用，說單純要
        與我女朋友、朋友聯絡而已，他自己也有打這個門號電
        話過來過，他們要找我就是打這個門號給我。（審判長
        問：你請被告用其名義辦理此門號供你使用，給予被告
        何好處？）都沒有。」等語。
　４、依證人甲○○及丙○○上開證述，可知被告申辦上開行動
　　　電話預付卡後即交給證人甲○○，既未曾未使用該門號，
  　　復未曾取回該行動電話預付卡，是尚難認該預付卡為其交
　    付詐欺集團使用。
　５、公訴人雖提出上揭證據為其論罪依據，然查：
  　　(1)證人即被害人乙○○於警詢中之證述及匯款單、匯入帳
　　　　戶開戶資料、交易明細等，均僅足證明其因接獲詐欺集
  　　　團成員之使用該門號進行詐騙之電話，而陷於錯誤，將
　　　　款項匯入前揭指定帳戶內，而被害人乙○○復不知以電
  　　　話向其行詐騙之之人為何人，自不能證明被告有參與施
        用詐術之行為。
　　　(2)前揭電話基本資料及調閱通聯紀錄等，僅能證明被告申
  　　　請上開行動電話預付卡情形，與詐欺集團使用該門號對
    　　被害人乙○○行詐騙之事實，但亦不能證明被告有何參
　　　　與詐欺之行為。
五、綜上所述，公訴人認被告涉詐欺罪嫌所舉之證據尚不能使本
    院形成被告有罪之確信。此外，復查無其他積極證據足資認
    定被告涉有公訴人所指之詐欺犯行，既不能證明被告犯罪，
    依法自應為無罪之諭知。
據上論斷，應依刑事訴訟法第三百零一條第一項，判決如主文。
本案經檢察官陳俊茂到庭執行職務。
中　　華　　民　　國　　96　　年　　9 　　月　　21　　日
                  刑事第九庭    審判長法  官  周瑞芬
                                      法  官  余德正
                                      法  官  莊秋燕
以上正本證明與原本無異。
如不服本判決，應於收送達後十日內向本院提出上訴書狀（應敘
述具體理由並附繕本）。
上訴書狀如未敘述理由，應於上訴期間屆滿後20日內補提理由書
於本院。
                                      書記官  顏督訓
中　　華　　民　　國　　96　　年　　9 　　月　　21　　日
